【裁判字號】    99,台上,3967
【裁判日期】    990624
【裁判案由】    違反毒品危害防制條例
【裁判全文】
最高法院刑事判決            九十九年度台上字第三九六七號
上  訴  人  甲○○
選任辯護人  宋皇佑律師
上列上訴人因違反毒品危害防制條例案件，不服台灣高等法院中
華民國九十九年三月三十一日第二審更審判決（九十八年度上更
(一)字第五九一號，起訴案號：台灣板橋地方法院檢察署九十七年
度偵字第三０三九二號），提起上訴，本院判決如下：
    主  文
原判決撤銷，發回台灣高等法院。
    理  由
本件原判決認定上訴人甲○○有其事實欄所載販賣第二級毒品甲
基安非他命犯行，因而撤銷第一審之科刑判決，改判仍論處其販
賣第二級毒品罪刑；固非無見。
惟查：審理事實之法院，對於案內與待證事實有重要關係，而屬
依法應予調查之證據，茍未依法調查或雖已調查而未調查明白，
即與證據未經調查無異，如率行判決，其判決當然為違背法令。
又證據之證明力，固屬於法院判斷之自由，但不得違背經驗法則
及論理法則，如其判斷仍存有疑竇，則在應予調查之證據究明釐
清前，尚難遽採為被告有利或不利之認定。按通訊監察之監聽譯
文，僅屬依據監聽錄音結果予以翻譯之文字，固具文書證據之外
觀，但實際上仍應認監聽所得之錄音帶或光碟，始屬調查犯罪所
得之證物，為刑事訴訟法第一百六十五條之一第二項所稱之證物
，如其蒐證程序合法，並經合法調查，自具證據能力。因此如以
通訊監察之監聽譯文為其證據方法，實乃以其監聽所得之錄音帶
或光碟，為調查犯罪所得之證物，法院本應依刑事訴訟法第一百
六十五條之一所列之方法調查，以判斷該錄音帶或光碟是否與通
訊監察之監聽譯文相符。而依監聽錄音製作之譯文，通常為偵查
犯罪機關單方面製作，僅於當事人或訴訟關係人對其真實性無爭
執時，並依書證調查之規定，於審判期日踐行調查程序，提示譯
文供當事人辨認、表示意見並為辯論者，始得採為證據。亦即警
察機關對犯罪嫌疑人依法監聽電話所製作之監察紀錄譯文，乃該
監聽電話錄音之派生證據，倘係公務員依法定程序而取得，被告
及訴訟關係人就其真實性復無爭執，法院並曾依刑事訴訟法第一
百六十五條第一項規定，踐行證據調查之法定程序，向被告宣讀
或告以要旨，始得採為認定被告有罪之基礎，而有證據能力。上
訴人於原審不僅爭執檢察官核發通訊監察書之合法性，且辯稱：
民國九十五年十一月二十四日八時五十三分第一通電話監聽譯文
，其內容：Ｂ：「你人在那？」、Ａ：「自強路一段。」、Ｂ：
「你過來，多一些給我，多久到？」、Ａ：「等一下」；同日九
時第二通電話監聽譯文內容：Ａ：「我到了」。參以林建成於第
一審證稱：「（辯護人問：三重自強路一段到蘆洲集賢路路程多
遠？）我騎車不用五分鐘。因為我要拿安非他命，所以想說騎快
一點，我與被告是約在集賢路的巷子裡面」、「（辯護人問：是
否九十五年十一月二十四日在電話中跟被告相約在蘆洲集賢路）
是」、「（辯護人問：九十五年十一月二十四日是你先打電話給
被告，還是被告先打電話給你？）我先打電話給被告」、「（辯
護人問：到了集賢路之後，是誰打電話給誰？）我先到集賢路，
我打給被告告訴他我到了」、「（檢察官問：聯絡時，被告是否
有說他人在何處？）他沒有說」。足見當日係林建成先打電話給
上訴人，上訴人在電話聯絡中並沒有說他人在何處。是林建成從
三重自強路一段騎車到蘆洲集賢路。易言之，原本在三重自強路
一段之人，是林建成。而且先到蘆洲集賢路，打電話給上訴人說
他已經到了的人，也是林建成。對照監聽電話錄音譯文，顯見前
開監聽第一通電話中說他人在自強路一段之Ａ，以及第二通電話
中說他人已經到了之Ａ，應是林建成，而非上訴人。從而，是上
訴人向林建成要東西，那東西如果是毒品，就是上訴人向林建成
索取毒品，非上訴人販賣交付毒品給林建成等語。上訴人既對監
聽譯文之內容有所爭執，非不能勘驗監聽錄音帶或光碟予以釐清
，或送請有關機關予以鑑定究明，乃原審未詳加調查而於判決內
論述明白，遽採該監聽譯文為上訴人不利認定之主要證據，尚嫌
調查未盡及理由不備。上訴意旨指摘原判決不當，非無理由。應
認仍有撤銷原判決發回更審之原因。
據上論結，應依刑事訴訟法第三百九十七條、第四百零一條，判
決如主文。
中    華    民    國  九十九  年    六    月  二十四  日
                      最高法院刑事第八庭
                          審判長法官  洪  文  章
                                法官  王  居  財
                                法官  郭  毓  洲
                                法官  黃  梅  月
                                法官  張  清  埤
本件正本證明與原本無異
                                      書  記  官
中    華    民    國  九十九  年    六    月  二十九  日
                                                      V

司法院資訊處製作；財團法人民間司法改革基金會備份。
